【裁判字號】    98,訴,40
【裁判日期】    980402
【裁判案由】    違反槍砲彈藥刀械管制條例
【裁判全文】
臺灣宜蘭地方法院刑事判決                98年度訴字第40號
公  訴  人  臺灣宜蘭地方法院檢察署檢察官
被      告  甲○○
            乙○○
前列  二人
共      同
指定辯護人  本院公設辯護人丙○○
上列被告因違反槍砲彈藥刀械管制條例案件，經檢察官提起公訴
（97年度偵字第3851號），及檢察官移請併案審理（97年度偵字
第4560號），本院判決如下：
    主  文
甲○○犯非法持有空氣槍罪，處有期徒刑貳年，併科罰金新臺幣
捌萬元，罰金如易服勞役，以新臺幣壹仟元折算壹日。緩刑伍年
。並應向指定之公益團體、地方自治團體或社區提供貳佰小時之
義務勞務。緩刑期間付保護管束。如附表一、附表二所示之物均
沒收。
乙○○犯非法寄藏空氣槍罪，處有期徒刑壹年捌月，併科罰金新
臺幣伍萬元，罰金如易服勞役，以新臺幣壹仟元折算壹日。緩刑
參年。如附表一編號一所示之物沒收。
    犯罪事實
一、甲○○明知具有殺傷力之各式槍枝及主要組成零件，非經中
    央主管機關許可，不得持有。詎其竟於97年8月間，透過網
    路向不詳姓名年籍之賣家，以新台幣3、4萬元之價格，購入
    如附表一編號一、二、附表二編號一所示之物。並於取得如
    上開物品後，放置於其位於宜蘭縣宜蘭市○○路96號住處房
    間，而持有附表一編號一、附表二編號一所示可發射金屬具
    有殺傷力之氣體動力式之空氣槍及附表一編號二所示之金屬
    槍管之空氣槍主要組成零件。
二、乙○○明知具有殺傷力之各式槍枝，非經中央主管機關許可
    ，不得寄藏。竟於97年8月下旬受友人甲○○之託，將自己
    所承租位於宜蘭縣宜蘭市○○路○段163巷14號3樓前棟第1間
    房間，提供予甲○○借放如附表一編號一所示之物，而無故
    寄藏如附表一編號一所示可發射金屬具有殺傷力之空氣槍。
三、嗣後因甲○○寄放乙○○租屋處之物品過多，致乙○○承租
    之房間使用空間不足，乙○○遂請甲○○處理上開物品。嗣
    後甲○○得知乙○○所承租房間隔壁（上址3樓前棟第2間）
    尚有空房而有意向屋主承租，遂將上開附表一、附表三編號
    一至七所示之物搬至該房，旋於同年97年9月25日經屋主許
    妙妙發現，經報警後查獲如附表一、附表三編號一至七所示
    之物，並依乙○○之供詞，而得知查獲物品均為甲○○所有
    ；甲○○遭警移送臺灣宜蘭地方法院檢察署並接受檢察官偵
    訊後之同年11月19日上午5時15分許，在宜蘭縣宜蘭市宜蘭
    河橋下，欲丟棄本放置家中如附表二、附表三編號八、九所
    示之物時，復為該處民眾發覺報警而查獲如附表二、附表三
    編號八、九所示之物。
    理  由
一、證據能力部分：按被告以外之人於審判外之言詞或書面陳述
    ，除法律有規定者外，不得作為證據；被告以外之人於審判
    外之陳述，雖不符前四條之規定，而經當事人於審判程序同
    意作為證據，法院審酌該言詞陳述或書面陳述作成時之情況
    ，認為適當者，亦得為證據；當事人、代理人或辯護人於法
    院調查證據時，知有第159條第1項不得為證據之情形，而未
    於言詞辯論終結前聲明異議者，視為有前項之同意，刑事訴
    訟法第159條第1項、第159條之5第1項、第2項分別定有明文
    。本案被告、辯護人、檢察官於本院審理時對於下列所述之
    證據資料，均不爭執其證據能力，本院審酌該等證據資料作
    成時之狀況，並無不宜作為證據之情事，依刑事訴訟法第15
    9條之5第2項規定，自得作為證據。
二、關於犯罪事實一部分：
（一）訊據被告甲○○固坦承有於上述時地持有如附表一編號一
      、二、附表二編號一所示之物，惟辯稱扣案附表一編號二
      之金屬槍管係伊工作時所使用之工具，並非空氣槍之槍管
      云云。然查，查獲如附表一編號一、二所示之物之事實，
      除據證人許妙妙於警詢中就查獲經過指稱甚詳外，並經同
      案被告乙○○於警詢、檢察官偵查時、本院審理時指稱如
      附表一編號一、二所查獲之物品係被告甲○○所有等語，
      而核與被告甲○○坦承如附表一編號一、二、附表二編號
      一所示之物係其於上述時間購於網路後而持有等語相符，
      此外並有附表一編號一、二、附表二編號一所示之物扣案
      足憑，此部分堪信為真實。
（二）而扣案如附表一編號一之空氣槍（槍枝管制編號00000000
      00），認係氣體動力式槍枝，以外接高壓鋼瓶內氣體為發
      射動力，經以金屬彈丸測試3次，其中彈丸（直徑6.0mm、
      重量0.88g）最大發射速度達195公尺/秒，計算其動能為1
      6焦耳，換算其單位面積為56焦耳/平方公分。如附表二編
      號一空氣槍（槍枝管制編號0000000000），認係氣體動力
      式槍枝，以外接高壓鋼瓶內氣體為發射動力，經以金屬彈
      丸測試3次，其中彈丸（直徑6.0mm、重量0.88g）最大發
      射速度達172公尺/秒，計算其動能為13焦耳，換算其單位
      面積為45焦耳/平方公分。此均有內政部刑事警察局97年1
      0月28日刑鑑字第0970148544號槍彈鑑定書、同局97年12
      月26日刑鑑字第0970182154號鑑驗書可參。而殺傷力之標
      準，為在最具威力的適當距離，以彈丸可穿入人體皮肉層
      之動能為基準，參日本科學警察之研究結果，彈丸單位面
      積動能達20焦耳/平方公分，即足以穿入人體皮肉層。
      此亦載明於上開鑑定函文關於殺傷力之說明。是上開如附
      表一編號一、附表二編號一所示之空氣槍經試射後，其動
      能均高於20焦耳/平方公分，足見其動力足以穿入人體皮
      肉層，客觀上具有殺傷力無訛。另依內政部86年11月24日
      （86）台內警字第8670683號函所公告槍砲彈藥主要組成
      零件種類，其中空氣槍主要組成零件為槍管、槍身、扳機
      、上膛拉桿、擊錘、轉輪、滑套。而附表一編號二之槍枝
      鋼管5支即5支黑色金屬鋼管，其兩端均有螺帽紋，與扣案
      槍枝之槍管口徑、質地、外觀類似，此經本院審理時勘驗
      明確，且經送鑑定結果亦認係為氣體動力式槍枝之金屬槍
      管，此有上開槍彈鑑定書可憑，而與是否可與上開具有殺
      傷力之扣案空氣槍為替換，並無關聯。是被告甲○○上開
      所辯，並非可採。
（三）另查，被告甲○○雖於警詢時坦言如附表一編號一、二、
      附表二編號一所示之物係於97年6月間購於網路等語、然
      於檢察官偵查時卻稱係於97年8、9月間購於網路等語、於
      本院審理時則又稱97年8月間購於網路等語，是關於何時
      起持有如附表一編號一、二、附表二編號一所示之物之陳
      述有不一之情形。然於本院審理時被告甲○○以查獲如附
      表一編號一、二所示之物之時間來回溯與回憶何時寄放至
      被告乙○○租屋處、何時被告乙○○來電請伊取走包括附
      表一所示之物品之時間後而為陳述，是被告甲○○於本院
      審理時以槍枝購入、持有、寄放之過程而為時間回憶後為
      推算陳述，自較接近於真實。是被告甲○○於本院審理時
      供述如附表一編號一、二、附表二編號一所示之物係於97
      年8月間，以3、4萬元購於網路後而持有一節，應屬事實
      。至於公訴人認被告甲○○自97年6月起至97年8月間有持
      有上開空氣槍一節，即乏證據證明。
三、關於犯罪事實二部分：
（一）訊據被告乙○○固坦承被告甲○○有將其私人物品搬運至
      其租屋處，然矢口否認有何寄藏具有殺傷力之空氣槍之犯
      行，辯稱：剛開始並不知道被告甲○○要搬什麼東西過來
      ，後來知道有槍枝時，就很客氣和被告甲○○說因為房間
      太小放不下，請被告甲○○搬一些回去，所以伊並沒有要
      讓被告甲○○寄放的意思，更無寄藏有殺傷力空氣槍之意
      思云云。然查：
（二）如附表一編號一所示之物客觀上為具有殺傷力之空氣槍，
      已如前述。而附表一編號一所示之物為警查獲後，被告乙
      ○○於警詢時供稱：「…甲○○原本是將改造空氣槍及改
      造工具放在我承租的房間…」、「他是在97年9月18日上
      午將上記查扣物品搬到我房間放」等語，於檢察官偵查時
      更供稱：「本來放在我房間，然後因為太小，我跟他（按
      指被告甲○○）講隔壁有房間…」、「剛開始他先寄槍、
      鋼珠過來，後來又陸陸續續有鋼瓶等」等語，核與被告甲
      ○○於本院審理時供稱：「…我何時搬扣案槍枝過去的正
      確日子我不記得，我只記得是一個晚上搬的，搬好幾趟，
      乙○○就說先借我放，…乙○○應該知道我搬過去的東西
      有槍枝」等語相符，足見被告甲○○將如附表一編號一所
      示之物寄放被告乙○○處，確實已得到被告乙○○之同意
      ，且乙○○亦明確知悉寄放物品之內容。參以，若受他人
      之託而寄放物品，衡情不可能於受寄多日後，才私下翻查
      他人物品之內容，是被告乙○○辯稱事後才知道受寄物品
      中有槍枝等情，實違反常理，而不可採信。
（三）至於被告乙○○受被告甲○○之託寄放上開附表一編號一
      所示之物品之時間為何？被告甲○○於本院審理時供稱「
      正確時間已不記得」，然以被告甲○○於本院審理時供稱
      「從搬槍到乙○○住處直到被查獲大約1個月」等語，是
      以如附表一編號一所示之物之查獲時間往前推算1個月即9
      7年8月下旬起，應係被告乙○○寄藏如附表一編號一所示
      具有殺傷力之空氣槍之起始日。是被告乙○○提供處所供
      被告甲○○寄放如附表一編號一之空氣槍之時間已近1個
      月，則若被告乙○○確實不願意讓被告甲○○寄放物品，
      衡諸常情，被告有很多方式可以處理，然被告乙○○卻仍
      消極置之，顯見被告乙○○主觀上仍有同意被告甲○○寄
      放上開物品至被告甲○○自己主動取回為止之意思，是被
      告乙○○上開辯稱並無讓被告甲○○寄放之意云云，亦非
      可採。另被告乙○○雖同意被告甲○○寄放如附表一、附
      表三編號一至七所示之物，而其中包括如附表一編號二之
      空氣槍之主要組成零件即金屬槍管5支。然被告甲○○於
      本院審理時供稱寄放被告乙○○租屋處除上開如附表一、
      附表三編號一至編號七所示之物外，尚有電腦、衣物等情
      ，是衡情被告乙○○對於受寄之物除客觀上明顯為空氣槍
      外型之物會有認識外，其餘零件、工具並無證據足認被告
      乙○○對之均有認識，且亦無證據足證被告甲○○曾與被
      告乙○○就上開附表一編號二所示之物有一同取出把玩之
      舉，是難認被告乙○○有寄藏空氣槍主要組成零件之金屬
      槍管之犯意，且公訴人就此部分之事實，亦未於起訴書犯
      罪事實中記載，自應認被告乙○○所涉犯行僅有自97年8
      月下旬起寄藏如附表一編號一所示空氣槍之事實。
四、論罪部分：
（一）核被告甲○○所為，係犯槍砲彈藥刀械管制條例第8條第4
      項之未經許可持有空氣槍罪及同法第13條第4項之未經許
      可持有空氣槍主要組成零件罪。而上開二罪間，為一持有
      行為而觸犯數罪名，為想像競合犯，應依法從一重之槍砲
      彈藥刀械管制條例第8條第4項之罪處斷。而被告甲○○同
      時持有附表一編號一、附表二編號一支空氣槍，係以一持
      有行為而犯之，仍為一罪。又按未經許可持有空氣槍為行
      為之繼續，公訴人認被告甲○○自97年6月間起至97年8月
      間前有持有空氣槍犯行部分，係乏證據證明，已如前述，
      然此部分與本院認定有罪部分有實質上一罪之關係，就此
      部分爰不另為無罪之諭知，併此敘明。又被告甲○○係在
      網路上購得上開空氣槍，未曾持以為不法用途，亦未造成
      公眾或他人現實之惡害，此與一般持有槍枝用於犯罪之人
      相比，被告甲○○犯罪情節非鉅，其因一時失慮，致罹重
      典，且被告甲○○亦坦言持有空氣槍，顯見已知犯錯，被
      告甲○○犯罪情狀情輕法重不無堪以憫恕之處，本院衡其
      犯罪情狀在客觀上足以認倘科以上開罪名之法定最低之刑
      ，仍嫌過重，爰依刑法第59條之規定，酌量減輕被告甲○
      ○之刑。爰審酌被告甲○○自網路上購買上開空氣槍供自
      己把玩之犯罪動機、目的、手段，未將之持以犯罪，犯後
      坦承犯行之態度；並審酌被告甲○○之品行、智識程度等
      一切情狀，量處如主文所示之刑，並就罰金部分諭知易服
      勞役之折算標準。末查，被告甲○○未曾因故意犯罪受有
      期徒刑以上刑之宣告，有臺灣高等法院被告前案紀錄表存
      卷1紙可參，其因一時失慮，致罹刑章，歷經此次偵審程
      序後，當已知所警惕，而無再犯之虞，故本院認前開對其
      宣告之刑，以暫不執行為適當，爰依刑法第74條第1項第1
      款規定，宣告緩刑5年。再被告甲○○正值壯年，為期被
      告更加約束自己行止，服務社會，發揮所長，並命被告甲
      ○○應於本判決確定之日起向指定之公益團體、地方自治
      團體或社區，提供200小時之義務勞務，併依刑法第93條
      第1項第2款，宣告緩刑期間付保護管束。
（二）核被告乙○○所為，係犯槍砲彈藥刀械管制條例第8條第4
      項之未經許可寄藏空氣槍罪。而槍砲彈藥刀械管制條例係
      將「持有」與「寄藏」為分別之處罰規定，則單純之「持
      有」，固不包括「寄藏」，但「寄藏」之受人委託代為保
      管，其保管之本身所為之「持有」，既係「寄藏」之當然
      結果，法律上自宜僅就「寄藏」行為為包括之評價，不應
      另就「持有」予以論罪。而按未經許可寄藏空氣槍為行為
      之繼續，公訴人雖認被告乙○○係自97年9月18日起寄藏
      上開空氣槍。然經本院審理結果，被告乙○○係自97年8
      月下旬起即受被告甲○○之託而寄藏上開空氣槍，是被告
      乙○○自97年8月下旬起至同年月9月17日止之寄藏空氣槍
      之行為，雖未於起訴書中載明，然此部分與起訴部分，有
      實質上一罪之關係，為起訴效力所及，本院自得擴張事實
      加以審理，亦一併敘明。另被告乙○○因友人請託而受寄
      上開空氣槍，雖知違法，但礙於朋友情誼，無法斷然拒絕
      被告甲○○之託，然於警方查獲如附表一所示之物時，面
      對警方詢問亦坦然誠實告知來源，顯見被告乙○○並無刻
      意隱瞞或逃避法律制裁，是被告乙○○犯罪情狀情輕法重
      不無堪以憫恕之處，本院衡其犯罪情狀在客觀上足以認倘
      科以其上開罪名之法定最低之刑，仍嫌過重，爰依刑法第
      59條之規定，酌量減輕被告乙○○之刑。爰審酌被告乙○
      ○受友人寄託之犯罪動機、目的、手段，未將之持以犯罪
      ；並審酌被告之品行、智識程度等一切情狀，量處如主文
      所示之刑，並就罰金部分諭知易服勞役之折算標準。末查
      ，被告乙○○未曾因故意犯罪受有期徒刑以上刑之宣告，
      有臺灣高等法院被告前案紀錄表存卷1紙可參，其因一時
      失慮，致罹刑章，歷經此次偵審程序後，當已知所警惕，
      而無再犯之虞，故本院認前開對其宣告之刑，以暫不執行
      為適當，爰依刑法第74條第1項第1款規定，宣告緩刑3年
      。
五、沒收部分：
（一）附表一編號一、編號二以及附表二編號一所示之物，均為
      違禁物，已如前述，應依刑法第38條第1項第1款宣告沒收
      。
（二）附表一編號三、四、五以及附表二編號二、三、四、五所
      示之物，屬被告甲○○所有，並分供附表一編號一、附表
      二編號一所示之空氣槍發射所用配備，業據被告甲○○供
      明在卷，應依刑法第38條第1項第2款宣告沒收。
（三）另附表三所示之扣案物，既無證據證明為違禁物，且被告
      甲○○亦否認與上開屬違禁物之空氣槍發射或裝置有關，
      是此部分自無庸為沒收之諭知。
六、併辦部分：檢察官移請併案審理部分（97年度偵字第4560號
    ），與起訴部分屬被告甲○○同一持有行為下之同一事實，
    本院自得一併審究。
據上論斷，應依刑事訴訟法第299條第1項前段、槍砲彈藥刀械管
制條例第8條第4項、第13條第4項、刑法第11條前段、第59條、
第55條、第42條第3項、第74條第1項第1款、第2項第5款、第93
條第1項第2款、第38條第1項第1款、第2款，判決如主文。
本案經檢察官劉憲英到庭執行職務
中    華    民    國    98    年      4    月    2    日
                  刑事第四庭審判長法  官  林楨森
                                  法  官  鄧晴馨
                                  法  官  蔡仁昭
以上正本證明與原本無異。
如不服本判決應於收受送達後十日內向本院提出上訴書狀，並應
敘述具體理由；其未敘述上述理由者，應於上訴期間屆滿後二十
日內向本院補提理由書 (均須按他造當事人之人數附繕本)「切
勿逕送上級法院」。
                                  書記官  陳建宇
中    華    民    國    98    年      4    月    2    日
附表一
┌────┬──────────────┬───────┐
│編  號  │ 物    品    名    稱       │備         註 │
├────┼──────────────┼───────┤
│一      │空氣槍壹枝（槍枝編號00000000│97年9月24日在 │
│        │62，認係氣體動力式槍枝，具殺│宜蘭縣宜蘭市農│
│        │傷力）                      │權路3段163巷14│
│        │                            │號3樓前棟第2間│
│        │                            │房間查獲      │
├────┼──────────────┼───────┤
│二      │氣體動力式槍枝之金屬槍管伍支│同上          │
├────┼──────────────┼───────┤
│三      │銅制彈頭壹瓶                │同上          │
├────┼──────────────┼───────┤
│四      │瓦斯鋼瓶參瓶                │同上          │
├────┼──────────────┼───────┤
│五      │6mm、8mm鋼珠貳瓶            │同上          │
└────┴──────────────┴───────┘
附表二
┌────┬──────────────┬───────┐
│編  號  │ 物    品    名    稱       │備         註 │
├────┼──────────────┼───────┤
│一      │空氣槍壹枝（槍枝管制編號    │97年11月19日在│
│        │0000000000，認係氣體動力式槍│宜蘭縣宜蘭市宜│
│        │枝，具殺傷力）              │蘭橋下為警查獲│
├────┼──────────────┼───────┤
│二      │瓦斯鋼瓶貳瓶                │同上          │
├────┼──────────────┼───────┤
│三      │鋼珠貳瓶                    │同上          │
├────┼──────────────┼───────┤
│四      │空氣槍機組參組              │同上          │
├────┼──────────────┼───────┤
│五      │空氣槍更換槍管壹枝          │同上          │
└────┴──────────────┴───────┘
附表三：
┌────┬──────────────┬───────┐
│編  號  │ 物    品    名    稱       │備         註 │
├────┼──────────────┼───────┤
│一      │金屬管狀物伍支（白鐵質）    │97年9月24日在 │
│        │                            │宜蘭縣宜蘭市農│
│        │                            │權路3段163巷14│
│        │                            │號3樓前棟第2間│
│        │                            │房間查獲      │
├────┼──────────────┼───────┤
│二      │電動起子壹支                │同上          │
├────┼──────────────┼───────┤
│三      │挫刀貳支                    │同上          │
├────┼──────────────┼───────┤
│四      │老虎鉗壹支                  │同上          │
├────┼──────────────┼───────┤
│五      │扳手貳把                    │同上          │
├────┼──────────────┼───────┤
│六      │螺絲起子貳支                │同上          │
├────┼──────────────┼───────┤
│七      │角鍊拔脫器壹把              │同上          │
├────┼──────────────┼───────┤
│八      │空氣槍壹枝（無法擊發）      │97年11月19日在│
│        │                            │宜蘭縣宜蘭市宜│
│        │                            │蘭橋下為警查獲│
├────┼──────────────┼───────┤
│九      │空氣槍改裝彈簧壹包          │同上          │
└────┴──────────────┴───────┘
附錄本案論罪科刑法條：
槍砲彈藥刀械管制條例第8條第4項
未經許可，持有、寄藏或意圖販賣而陳列第1項所列槍枝者，處3
年以上10年以下有期徒刑，併科新臺幣700萬元以下罰金。
槍砲彈藥刀械管制條例第13條第4項
未經許可，持有、寄藏或意圖販賣而陳列第1項所列零件者，處
6月以上5年以下有期徒刑，併科新台幣300萬元以下罰金。


司法院資訊處製作；財團法人民間司法改革基金會備份。
